臺灣彰化地方法院刑事判決　　　　　　　96年度訴字第2448號
公　訴　人　臺灣彰化地方法院檢察署檢察官
被　　　告　甲○○
上列被告因違反毒品危害防制條例案件，經檢察官提起公訴（96
年度毒偵字第4908號），被告於準備程序中自白犯罪，本院行簡
式審判程序，判決如下：
    主  文
甲○○施用第一級毒品，累犯，處有期徒刑拾月。扣案之海洛因
壹包（淨重零點零捌公克）及包裝袋，沒收銷燬之。
    事實及理由
一、犯罪事實：
  (一)甲○○前因受觀察勒戒，於民國（下同）89年11月7日停止
    執行出所。又於94年1至5月間犯施用毒品罪，經本院94年訴
    字第608號判決處有期徒刑9月（95年5月11日執行完畢）；
    又因94年6、7月間之施用毒品及另案竊盜罪，經本院94年訴
    字第1557號判決、94年易字第834號判決，處有期徒刑10月
    、8 月，後二者定執行刑1年4月，後減刑為8月，96年7月16
    日執行完畢（構成累犯）。
  (二)甲○○不知遠離毒品，竟於96年9月25日20時許，在彰化縣
    大村鄉○○村○○路村東國小旁，以將第一級毒品海洛因粉
    末置入注射針筒內加水後，再以針筒注射手臂之方式，施用
    第一級毒品海洛因1次。
  (三)嗣於96年9月26日15時許，為警在彰化縣大村鄉○○村○○
    路400巷1號旁查獲，並扣得海洛因1包（淨重0.08公克），
    始循線知悉上情。
二、認定事實之證據及理由：
  (一)被告於警訊、偵查、本院審理中之自白。
  (二)彰化縣警察局員林分局委託檢驗尿液代號與真實姓名對照認
    證單，證明被告接受採尿送驗之事實。
  (三)詮昕科技股份有限公司濫用藥物尿液檢驗報告書，證明被告
    驗尿均呈現「海洛因、可待因」之陽性反應。按行政院衛生
    署管制藥物管理局93年7月16日管檢字第0930006 199號函示
    意見：「依據Clark's Analysis of Drugs and Poisons一
    書第三版之記載：... 第一級毒品海洛因亦可代謝成嗎啡，
    且海洛因常見含有少量6-乙醯可待因雜質成分，該成分可代
    謝為可待因及嗎啡。... 」（參照行政院衛生署管制藥品管
    理局發行「濫用藥物檢驗相關解釋彙編」P.14）故可證明被
    告因施用海洛因而同時檢出「可待因、嗎啡」陽性反應。
  (四)扣案之海洛因白粉1包（淨重0.08公克），經法務部調查局
    96 年10月12日調科壹字第09623071730號函鑑定結果，證明
    為海洛因成分。
  (五)不再送觀察勒戒之理由：
　　按毒品危害防制條例於92年7月9日修正公布，自93年1月9日
    施行，其中第20條、第23條將施用毒品之刑事處遇程序，區
    分為「初犯」及「五年內再犯」、「五年後再犯」。依其立
    法理由之說明：「初犯」，經觀察、勒戒或強制戒治後，應
    為不起訴處分或不付審理之裁定；經觀察、勒戒或強制戒治
    執行完畢釋放後，「五年內再犯」者，因其再犯率甚高，原
    實施之觀察、勒戒及強制戒治既已無法收其實效，爰依法追
    訴或裁定交付審理。至於經觀察、勒戒或強制戒治執行完畢
    釋放後，「五年後再犯」者，前所實施之觀察、勒戒或強制
    戒治已足以遮斷其施用毒品之毒癮，為期自新及協助其斷除
    毒癮，仍適用「初犯」規定，先經觀察、勒戒或強制戒治之
    程序。從而依修正後之規定，僅限於「初犯」及「五年後再
    犯」二種情形，始應先經觀察、勒戒或強制戒治程序。倘被
    告於五年內已再犯，經依法追訴處罰，縱其第三次（或第三
    次以上）再度施用毒品之時間，在初犯經觀察、勒戒或強制
    戒治執行完畢釋放五年以後，已不合於「五年後再犯」之規
    定，且因已於「五年內再犯」，顯見其再犯率甚高，原實施
    觀察、勒戒或強制戒治，已無法收其實效，即應依該條例第
    10條處罰（最高法院95年度第7次刑事庭會議決議參照）。
    本件被告前因施用毒品案件，經送觀察勒戒後，於89年11
    月7日停止執行出所，又於94年間，二度再度因施用毒品案
    件，經本院94年訴字第608號、94年訴字第1557號判決處刑
    ，有卷附臺灣高等法院被告前案紀錄表可稽。被告既曾於「
    五年內再犯」，且經法院判處罪刑確定，其又於96年9月25
    日施用毒品，即非屬該條例第20條第3項所定「五年後再犯
    」之情形，仍應論以毒品危害防制條例第10條第1、2項之施
    用第1、2級毒品罪。
  (六)被告自白核與事實相符，足堪採信。本件事證明確，被告施
    用第一級毒品犯行，已可認定。
三、論罪科刑：
  (一)核被告所為，係犯毒品危害防制條例第10條第1項之施用第
    一級毒品罪。被告持有毒品之低度行為，應為施用之高度行
    為所吸收，不另論罪。
  (二)被告有犯罪事實欄內之徒刑執行經過，此有臺灣高等法院被
    告全國前案紀錄表可稽，其受此有期徒刑執行完畢後，五年
    以內故意再犯有期徒刑以上之罪，應依累犯規定，加重其刑
    。
  (三)量刑審酌：被告自88年首次觀察勒戒以來，竊盜及毒品之前
    科不斷，雖經勒戒、徒刑宣告，仍不知悔改而再度施用毒品
    ，不知收斂，可見沈溺毒品已深，欠缺自制力。被告自述家
    中尚有父母兄弟姊妹，自己國中畢業，曾作過建築綁鐵工人
    ，被告多年來斷斷續續入監服刑，以致在外沒有習得一技之
    長，以各種臨時工為業，可知毒品使人家庭破碎，害人不淺
    。被告犯後坦承犯行，態度尚屬良好等一切情狀，量刑如主
    文，以示懲儆。
  (四)扣案之第1級毒品海洛因1包，經鑑定為違禁品，包裝袋使用
    後沾染毒品無法徹底分離，況且實務上也不可能先將包裝袋
    洗淨後，才分別將之與毒品各別「沒收銷燬之」「沒收之」
    ，故應一併依毒品危害防制條例第18條第1項前段沒收銷燬
    之。
四、適用法律：
  (一)刑事訴訟法第273條之1、第310條之2、第454條第1項。
  (二)毒品危害防制條例第10條第1項、第18條第1項、刑法第11
    條前段、第47條第1項。
本案經檢察官張尹敏到庭執行職務。
中　　華　　民　　國　　96　　年　　12 　月　　21  　日
                  刑事第三庭    法  官  葉明松
以上正本證明與原本無異。
如不服本判決應於收受本判決後十日內向本院提出上訴書狀，其
未敘述上訴理由者，並得於提起上訴後十日內向本院補提理由書
狀（均須按他造當事人之人數附繕本）「切勿逕送上級法院」。
中　　華　　民　　國　　96　　年　　12 　月　　21  　日
                                書記官  于淑真
附錄本案論罪法條：
毒品危害防制條例第10條
施用第一級毒品者，處 6 月以上 5 年以下有期徒刑。
施用第二級毒品者，處 3 年以下有期徒刑。
毒品危害防制條例第18條
查獲之第一、二級毒品及專供製造或施用第一、二級毒品之器具
，不問屬於犯人與否，均沒收銷燬之；查獲之第三、四級毒品及
製造或施用毒品之器具，無正當理由而擅自持有者，均沒入銷燬
之。但合於醫藥、研究或訓
練之用者，得不予銷燬。
前項合於醫藥、研究或訓練用毒品或器具之管理辦法，由法務部
會同行政院衛生署定之。
